【裁判字號】    98,上更(一),205
【裁判日期】    980722
【裁判案由】    偽造文書等
【裁判全文】
臺灣高等法院刑事判決             98年度上更(一)字第205號
上  訴  人  台灣台北地方法院檢察署檢察官
上  訴  人
即  被  告  乙○○
選任辯護人  連復淇律師
            邵  華律師
被      告  甲○○
                    （另案於台灣花蓮監獄執行中）
上列上訴人因偽造文書等案件，不服臺灣臺北地方法院93年度訴
字第981號，中華民國94年8月25日第一審判決（起訴案號：臺灣
臺北地方法院檢察署92年度偵緝字第1240、1398號、92年度偵字
第20964號），提起上訴，經判決後，由最高法院撤銷發回，本
院判決如下：
    主  文
原判決關於乙○○部分撤銷。
乙○○連續行使偽造私文書，足以生損害於他人，處有期徒刑壹
年，減為有期徒刑陸月，如易科罰金，以銀元參佰元即新台幣玖
佰元折算壹日，附表所示偽造之印章、印文及署押均沒收。
其他上訴駁回。
    事  實
一、乙○○與劉沛琪（原名劉淑華，已判決無罪確定）係朋友關
    係，劉沛琪與丙○○二人則為昔日之同事。緣丙○○於民國
    九十一年間向劉沛琪提及有意購屋，乙○○得知後，為取得
    仲介機會，居間賺取價差，乃對劉沛琪誆稱當時設有接待中
    心負責出售事宜之臺北縣三重市○○路○段一五０號等房地
    為其親戚所有（實則該屋為陳海順、丁○○所有，而委託渠
    等之姪即東森房屋仲介公司仲介業者陳德欽代為銷售），可
    以較低價售予丙○○，如經順利成交，將支付按成交面積每
    坪新臺幣（下同）一萬元計算之佣金予劉沛琪等語，促使不
    知情之劉沛琪積極遊說丙○○考慮購買該處房屋，丙○○遂
    於九十一年五月底前往查看同址三樓之房屋（坐落於臺北縣
    三重市○○段第六四地號權利範圍萬分之一０六、建號為第
    一二一一０號之房地），並經實際負責該處房屋銷售之人員
    陳德欽帶領看屋。丙○○看屋後，雖有購買意願，然因陳德
    欽表示該屋須連同車位一併買受，丙○○無意購買車位而未
    成交。詎乙○○知情後，遂出面與陳德欽洽談買賣條件，明
    知賣方要求房屋連同車位一併出售之條件並未變更，且該車
    位係以區分所有權之比例登記，並無獨立權狀，亦未覓得願
    買該車位之買主，而其本身復因財務不佳，於誠泰商業銀行
    新莊分行所開設之00000000號支票帳戶（以下簡稱誠泰銀行
    支票帳戶），早自九十一年五月二十三日起，即因存款不足
    迭遭退票，顯已無力先行購買前開不動產，以配合丙○○之
    需求，再將車位轉售。竟起意詐取丙○○之購屋款項，意圖
    為自己不法之所有，基於概括之犯意，先向陳德欽表示願以
    五百四十萬元購買前開房屋及車位，並透過不知情之劉沛琪
    向丙○○誆稱：已代為談妥該房屋不含車位之房地總價為四
    百九十二萬元，車位部分一併先行過戶予丙○○以便辦理貸
    款，日後再行歸還屋主，惟須於九十一年六月四日交付訂金
    十五萬元云云，使丙○○誤信有成交之可能，而於九十一年
    六月四日，將訂金十五萬元交予劉沛琪，委其代為處理，劉
    沛琪遂於同日應乙○○之約至臺北縣三重市○○路○段一０
    三號一樓東森房屋仲介有限公司三重辦事處（下稱東森房屋
    三重辦事處），配合辦理相關事宜。乙○○為取信於丙○○
    ，乃於劉沛琪到場簽約前，另以已覓得他人願意單獨購買車
    位為由，要求不知情之陳德欽配合出具含車位總價五百四十
    萬元及不含車位總價為四百九十二萬元之不動產買賣要約承
    諾書各一件，並交付其前開誠泰銀行支票帳戶，面額一百萬
    元，發票日為九十一年六月五日之支票一紙，交付陳德欽做
    為訂金。俟劉沛琪到場後，乙○○即安排劉沛琪代表丙○○
    以買方身分與陳德欽簽訂該不含車位總價四百九十二萬元之
    「東森房屋不動產買賣要約承諾書」，並收取丙○○所交付
    之前開訂金十五萬元（此部分因陳德欽已收取乙○○交付之
    訂金支票，故由乙○○直接簽收訂金），完成前開斡旋程序
    後，為進行買賣事宜，詐取款項，乙○○遂聯絡不知情之仲
    介業者甲○○，告以其已獲得陳海順、丁○○之授權，請甲○○以賣方代理人身分，出面與買方簽約，乙○○並於同年
    月八日以前之某不詳時、地，委託不知情之刻印業者，刻製
    陳海順、丁○○之印章各一枚（即如附表編號(一)所示），並
    冒用彼二人名義，偽造九十一年六月八日之授權書一紙（並
    於其上偽造陳海順、丁○○之署押及印文，其情形詳如附表
    編號(二)(三)所示），內容略為陳海順、丁○○二人委託甲○○
    處理前述房屋及土地之買賣簽約事宜，委託期間自九十一年
    六月八日至同年月十五日止等情（有關偽造印章、授權書之
    事，甲○○均不知情），並連同印章交付不知情之甲○○。
    其間適乙○○之友人周浩為向乙○○催討債務二十萬元，乙○○為表示正在進行不動產投資，將有獲利可供清償債務，
    用以安撫周浩為；並表現處理車位之意願及能力，藉以取信
    買方丙○○及賣方代理人陳德欽二人，用以爭取時間繼續買
    賣程序，以便詐取價金，乃向周浩為謊稱伊正在從事房地產
    投資，有機會獲利，並於九十一年六月十一日帶同周浩為前
    往東森房屋三重辦事處，告以其係投資本件房地買賣，周浩
    為如同意具名擔任買方簽立訂金收據，除可確保債權獲償外
    ，於賣方發生違約情事時，亦可請求以訂金（二十萬元）倍
    數計算之賠償金等語，以說服周浩為同意具名擔任車位之買
    受人。俟周浩為同意後，乙○○即對陳德欽表示周浩為係該
    有意購買車位之人，而於同日（六月十一日）由不明原委之
    周浩為、陳德欽二人，分別以買方本人及賣方代表身分，簽
    立二十萬元之訂金收據一紙（乙○○於同年月十四日，依該
    訂金收據記載，匯款二十萬元至陳德欽之臺北銀行三重分行
    帳戶）。乙○○於完成前述程序後，即透過不知情之甲○○
    介紹不知情之代書業者黃士桂代辦簽約事宜，並與甲○○相
    約在同年月十四日上午前往位於臺北市○○區○○路三十五
    號四樓之「春億代書事務所」簽約，另透過劉沛琪通知丙○○前往簽約。九十一年六月十四日，丙○○即由劉沛琪陪同
    前往春億代書事務所，與不知情而擔任賣方代理人之甲○○
    ，簽訂房地買賣契約書（含所附備忘錄）及協議書，約定不
    含車位之總價款為四百九十二萬元，第一期即簽約當日應付
    一百十二萬元（含訂金十五萬元），餘款三百八十萬元俟完
    成過戶，金融機構核撥貸款後給付，並同時交屋，另車位部
    分則先連同前開房地一併過戶予丙○○，以便辦理貸款，待
    完成銀行貸款後，再行過戶返還賣方等情，而由甲○○向黃
    士桂提示上開偽造之授權書，主張其為被授權人而行使之，
    甲○○並持乙○○所交付偽造之陳海順、丁○○印章，在上
    開買賣契約書及協議書上簽名、用印（詳如附表編號(四)(五)(六)
    所示），並偽造之買賣契約書及協議書持交丙○○而行使之
    ，使丙○○陷於錯誤而當場交付現金五萬元及以中國信託商
    業銀行三重分行為付款人，帳號0000000000-00號，支票號
    碼BB0000000號，面額一百萬元之支票一紙予不知情之甲○○代為簽收，足以生損害於陳海順、丁○○及丙○○；乙○○則以前去拿取所有權狀，未及趕回為由，於簽約過程中始
    終迴避到場，以免丙○○等人查覺有異。同（十四）日下午
    ，乙○○始應甲○○之約，前往臺北市○○路甲○○之上班
    地點，向其拿取丙○○因陷於錯誤而交付之前開第一期價款
    餘額一百零五萬元（含現金五萬元及面額一百萬元之支票一
    紙）。嗣因丙○○簽約後，久未接獲過戶通知，發覺有異，
    經前往接待中心詢問陳德欽本件買賣事宜後，始知受騙，共
    計損失一百二十萬元。
二、案經丙○○訴由臺北市政府警察局信義分局報請臺灣臺北地
    方法院檢察署檢察官偵查起訴。
    理  由
壹、程序事項：
    被告以外之人於審判外之陳述，雖不符前四條之規定，而經
    當事人於審判程序同意作為證據，法院審酌該言詞陳述或書
    面陳述作成時之情況，認為適當者，亦得為證據。當事人、
    代理人或辯護人於法院調查證據時，知有第一百五十九條第
    一項不得為證據之情形，而未於言詞辯論終結前聲明異議者
    ，視為有前項之同意。刑事訴訟法第第一百五十九條之五定
    有明文。查本案當事人於本院審理中，就本判決所引用之被
    告以外之人於審判外之陳述及其他非供述證據等證據之證據
    能力，均表示同意作為證據，迄本院言詞辯論終結前亦未聲
    明異議，且本院審酌上開證據並無公務員違法取得證據之情
    形，復經本院於審判期日就上開證據進行調查、辯論，依法
    自得作為本案證據。
貳、實體事項：
甲、撤銷改判（即被告乙○○）部分：
一、訊據上訴人即被告乙○○對於上開犯罪事實均坦承不諱（見
    本院卷第八六、八七頁），核與證人即告訴人丙○○所述相
    符（見原審卷第一二五至一三九頁），並分別經證人陳海順
    於偵查結證稱：「該屋係我和丁○○共有，委託姪子陳德欽
    出售，若要簽約，陳德欽會要我出面和買方直接簽約，並未
    將本件房地出售予乙○○，除陳德欽外並未委託或授權他人
    銷售及簽約，亦未收取丙○○之訂金。」（見第一三九八號
    卷第九八、九九頁）；證人陳德欽結證稱：「本件三重市○○路○段一五０號是一棟大樓，屋主陳海順、丁○○是我親
    叔叔，由我於該處設置接待中心負責銷售，並未授權給他人
    作仲介買賣。」（見原審卷第一四三至一四四頁）；證人即
    代書黃士桂結證稱：「（買賣契約約定的事項）他們來我事
    務所簽約之前，就已經自行談好」、「因為乙○○、甲○○
    都有跟我提過說本件是乙○○向陳海順、丁○○購買房子之
    後，再轉賣給丙○○，所以都是乙○○跟我聯繫」、「因為
    乙○○買房子，並沒有辦理過戶，所以沒有用乙○○的名義
    賣，因為他不是所有權人」、「當天甲○○有帶陳海順、丁○○授權代理簽約的授權書，還有他們二人的印章」、「因
    為雙方事前都已經談妥，只是形式上到我事務所簽約，所以
    我以為他們都已經充分了解情形，現場並無任何人有特別意
    見，所以就簽約」各等語（見原審卷第一七七頁反面、第一
    七九頁反面、第一八一頁反面）屬實。且乙○○以其正從事
    不動產投資，獲利後即可清償債務，賣方如有違約情事，亦
    可要求以訂金（二十萬元）倍數計算之違約金，均可擔保債
    權人之債權獲償云云，勸說債權人周浩為同意具名擔任買受
    人，並於九十一年六月十一日，帶同周浩為前往東森房屋三
    重辦事處，辦理預付訂金程序，約定房地連同車位總價五百
    四十萬元，預付定金二十萬元，買方並應於九十一年六月二
    十二日下午四時，攜帶簽約金（含訂金）一百二十萬元前往
    東森房屋簽訂買賣契約，乙○○嗣亦於同年月十四日匯款二
    十萬元至陳德欽之臺北銀行三重分行帳戶，亦據證人陳德欽
    （見原審卷第一五五頁）、周浩為（見原審卷第一七三至一
    七六頁）結證在卷，而證人即屋主丁○○亦於本院證稱伊並
    未委任被告乙○○、甲○○出售系爭房屋等語甚詳（見本院
    上訴卷第九七至九九頁）。另乙○○交付予陳德欽作為要約
    保證金之前開支票，其支票帳戶早自九十一年五月二十三日
    起，即因存款不足，屢有退票記錄，嗣於九十一年七月十二
    日經列為拒絕往來戶，有誠泰銀行莊敬分行九十三年六月十
    七日誠泰銀敬字第九三０六八號函一件附卷可憑（見第一三
    九八號卷第一一八至一三三頁），此外，並有上開不動產買
    賣契約書、乙○○簽收之訂金單據、陳德欽之存摺影本、各
    該授權書、買賣契約書暨收款紀錄、車位過戶之協議書等件
    在卷可憑，事證明確。而被告乙○○盜刻「陳海順、丁○○
    」之印章，偽造授權書，使告訴人陷於錯誤而簽約，足以生
    損害於陳海順、丁○○及告訴人，亦可認定。再者，被告於
    上述各項買賣環節間，各以不同之說詞分別對應告訴人、銷
    售人員陳德欽、友人周浩為、代書黃士桂及劉沛琪，並極力
    避免出面參與各項書面契約之簽署，顯與一般投資簽約，須
    親身參與以求權利獲得保障之情形有異；況乙○○除與東森
    房屋簽訂訂金收據後，依約匯款二十萬元至陳德欽指定之帳
    戶外，先後收取告訴人所交付之款項，並未用以支付本件買
    賣價金，更與依約付款，免遭違約處罰，甚而解約損失之常
    情有違，足認乙○○並無完成買賣契約之真意，其對告訴人
    誆稱買賣條件及進度，使告訴人陷於錯誤而交付款項，其有
    意圖為自己不法之所有而施用詐術之事實，亦甚明確。從而
    被告乙○○詐欺及行使偽造文書之犯行堪以認定。
二、新舊法比較適用部分：
    被告行為後，前於九十四年二月二日修正公布之刑法，已自
    九十五年七月一日起施行，其中修正後刑法第二條之規定，
    乃係關於新舊法比較適用之準據法，其本身無關行為可罰性
    要件之變更，故於九十五年七月一日刑法修正施行後，如有
    涉及比較新舊法之問題，即應逕依修正後刑法第二條第一項
    規定，為「從舊從輕」之比較。且比較時應就罪刑有關之共
    犯、未遂犯、連續犯、牽連犯、結合犯以及累犯加重、自首
    減輕、暨其他法定加減原因、與加減例等一切情形，綜其全
    部之結果，而為比較，最高法院二十四年上字第四六三四號
    判例意旨可資參照。經查：
  (一)刑法第三百三十九條第一項之詐欺罪雖未修正，惟詐欺罪罰
    金刑部分之法定最低刑度，依被告行為時之刑罰法律即罰金
    罰鍰提高標準條例第五條第一項及修正前刑法第三十三條第
    五款規定，為銀元一元即新臺幣三元，然依修正後刑法第三
    十三條第五款之規定，則提高為新臺幣一千元，是比較上述
    修正前、後之刑罰法律，自以適用被告行為時即修正前之規
    定較為有利。
  (二)修正後刑法業已刪除原第五十六條連續犯之規定，故連續數
    行為而犯同一罪名，依修正前刑法第五十六條規定，應以一
    罪論，但得加重其刑；而依修正後規定，則已無連續犯可資
    適用，即應將各次犯行以數罪併合處罰，是以適用修正前關
    於連續犯之規定，對被告較為有利。
  (三)修正後刑法第五十五條刪除牽連犯規定，此刪除雖非犯罪構
    成要件之變更，惟影響行為人刑罰之法律效果，自屬法律有
    變更。依修正後刑法規定，被告數犯罪行為即應分論併罰，
    是修正後刑法第五十五條規定對被告並未較有利，故應適用
    修正前刑法第五十五條規定。
  (四)綜上所述，本案經綜合比較前述各項法律變更之結果後，修
    正後之法律規定並未對被告更為有利，依據刑法第二條第一
    項前段規定，即應一體適用修正前刑法之相關規定。
三、核被告乙○○所為，係犯刑法第三百三十九條第一項之詐欺
    取財罪、刑法第二百十六條、第二百十條之行使偽造私文書
    罪；被告利用不知情之刻印業者偽刻陳海順、丁○○之印章
    各一枚，並利用不知情之甲○○以賣方代理人身分，出面與
    買方簽約，行使偽造之授權書、買賣契約書及協議書等，均
    為間接正犯；被告乙○○偽造私文書後復持以行使，其偽造
    之低度行為應為行使之高度行為所吸收，不另論罪；其偽造
    他人印章、印文及署押，亦均為偽造私文書之部分行為，均
    不另論罪。又被告基於概括犯意，先後假冒陳海順、丁○○
    名義而偽造授權書及房地買賣契約書、協議書，並提出行使
    ，應依刑法修正前連續犯之規定，以一罪論並加重其刑。而
    偽造文書罪所保護者，乃置重於文書之公信力，而公信力屬
    於社會法益，具有整體性與不可分性，故不以被偽造人數之
    單複而定其罪數。本件被告同時假冒陳海順、丁○○名義而
    偽造上開私文書，仍屬單純一罪，並無想像競合犯之問題。
    又被告行使偽造私文書之目的在於詐取丙○○之購屋價款，
    所犯上開詐欺取財罪與行使偽造私文書罪，二罪間具有方法
    結果之牽連關係，應依修正前即行為時刑法之規定從一重之
    行使偽造私文書罪處斷。
四、原審對被告乙○○予以論罪科刑，固非無見，惟查，被告於
    九十一年六月八日偽造陳海順、丁○○二人之授權書後，嗣
    又於同月十四日偽造陳海順、丁○○二人之買賣契約書及協
    議書。先後二次之行為，客觀上有先後數行為，在時間差距
    上可以分開，在刑法評價上，各具獨立性，自屬修正前刑法
    之連續犯。原審未論以連續犯，自有違誤。被告乙○○上訴
    認原審量刑太重，為無理由；檢察官上訴以被告乙○○量刑
    太輕，而指摘原判決不當，則為有理由，且原判決有前開可
    議之處，自應由本院將原判決關於被告乙○○部分撤銷改判
    。按行為後法律有變更者，適用行為時之法律，但行為後之
    法律有利於行為人者，適用最有利於行為人之法律，九十四
    年二月二日修正公布，自九十五年七月一日起施行之刑法第
    二條第一項定有明文。此條規定乃與刑法第一條罪刑法定主
    義契合，而貫徹法律禁止溯及既往原則，係規範行為後法律
    變更所生新舊法律比較適用之準據法，刑法第二條本身雖經
    修正，但該條既屬適用法律之準據法，本身尚無比較新舊法
    之問題，應一律適用裁判時之現行刑法第二條規定以決定適
    用之刑罰法律。又被告為上開行為時之刑法第四十一條第一
    項前段規定：「犯最重本刑為五年以下有期徒刑以下之列之
    罪，而受六個月以下有期徒刑或拘役之宣告，因身體、教育
    、職業、家庭之關係或其他正當事由，執行顯有困難者，得
    以一元以上三元以下折算一日，易科罰金。」；九十五年七
    月一日修正施行之刑法第四十一條第一項前段則規定: 「犯
    最重本刑為五年以下有期徒刑以下之刑之罪，而受六個月以
    下有期徒刑或拘役之宣告者，得以新臺幣一千元、二千元或
    三千元折算一日，易科罰金。」，經比較修正前、後規定之
    結果，應認修正後之法律並非較有利於被告，依修正後刑法
    第二條第一項之規定，應適用九十年一月十日修正施行之刑
    法第四十一條第一項前段規定，定易科罰金折算之標準。爰
    審酌被告乙○○不思正途，貪圖不法利益，見丙○○有意購
    屋而起意施詐，騙取他人財物，並參酌被告之犯罪手段、目
    的、方法，犯罪所生之危害，犯後坦承犯行，但迄未與被害
    人和解賠償被害人之損害及其他一切情狀，量處有期徒刑一
    年。又被告犯罪時間在九十六年四月二十四日以前，所犯之
    罪非係不得減刑之罪，故依法減其刑為二分之一為有期徒刑
    六月，並諭知如易科罰金折算標準如主文第二項之所示。如
    附表所示偽造之印章、印文及署押（其名稱及數量均詳如附
    表），不問屬於犯人與否，均依刑法第二百十九條之規定宣
    告沒收。
貳、駁回上訴（被告甲○○）部分：
一、公訴意旨另以：被告甲○○與劉沛琪、乙○○基於共同行使
    偽造私文書及意圖為自己不法所有之犯意聯絡，於九十一年
    五月間，得知丙○○有意購買房屋，明知陳海順、丁○○欲
    出售本件房地，且係委託陳德欽代理出售，三人並未經陳海
    順、丁○○之授權，劉沛琪竟向丙○○佯稱：屋主陳海順、
    丁○○所有之系爭房屋要賣，伊認識屋主，可以讓丙○○以
    較市價低廉一、二成之價格承購，並陪同丙○○前往上址看
    屋，復未經丙○○之授權，冒用丙○○之名義於九十一年六
    月四日與東森房屋仲介公司之陳德欽簽訂系爭房屋之不動產
    買賣要約承諾書，足以生損害於丙○○、陳海順及丁○○。
    劉沛琪復於同年翌（五）日向丙○○表示屋主欲以四百九十
    二萬元出售，訂金為十五萬元，丙○○不疑有他，即將購屋
    訂金十五萬元交付劉沛琪轉交給房屋所有權人，之後劉沛琪
    另通知丙○○於同年月十四日前往春億代書事務所，乙○○
    為取信丙○○，使其交付購屋價金，由乙○○擅自偽刻陳海
    順、丁○○之印章各一枚，並偽造陳海順、丁○○之授權書
    ，交由甲○○行使，並由甲○○向不知情代書黃士桂及丙○○偽稱：其為所有權人陳海順、丁○○之代理人，且以系爭
    房屋正辦理分割手續無法出權狀正本為藉口，僅提供系爭房
    屋之權狀影本，而與丙○○簽訂系爭房屋買賣契約書，甲○○在上開契約書偽造人陳海順、丁○○之印文及署押，致使
    丙○○陷於錯誤，交付現金五萬元及面額一百萬元支票予甲○○，經甲○○以「陳海順、丁○○」之代理人名義簽收，
    並蓋用偽刻「陳海順、丁○○」印章於買賣契約書附件之備
    忘錄上，均足以生損害於陳海順、丁○○及丙○○，丙○○
    合計共支付一百二十萬元予甲○○、劉沛琪二人，甲○○並
    將所收到丙○○給付之價金交付乙○○處理。詎丙○○簽約
    付款後，甲○○、劉沛琪並未辦理系爭房地移轉登記事項，
    經丙○○詢問陳德欽，始知屋主陳海順、丁○○並未委託乙○○、甲○○、劉沛琪等人出售系爭房屋，亦未收到甲○○
    交付之售屋價金，丙○○始知受騙，因認甲○○亦與乙○○
    等共同涉犯刑法第三百三十九條第一項詐欺取財罪，及第二
    百十六條、第二百十條之行使偽造私文書罪嫌云云。
二、按犯罪事實應依證據認定之，無證據不得認定犯罪事實，刑
    事訴訟法第一百五十四條第二項定有明文；又不能證明被告
    犯罪者，應諭知無罪之判決，同法第三百零一條第一項亦有
    明定。次按認定犯罪事實所憑之證據，雖不以直接證據為限
    ，間接證據亦包括在內；然而無論直接或間接證據，其為訴
    訟上之證明，須於通常一般之人均不致有所懷疑，而得確信
    其為真實之程度者，始得據為有罪之認定，倘其證明尚未達
    到此一程度，而有合理之懷疑存在時，即應為有利於被告之
    認定，更不必有何有利之證據，最高法院三十年上字第八一
    六號判例、七十六年臺上字第四九八六號判例參照。
三、公訴意旨認被告甲○○涉有上開罪嫌，無非係以甲○○坦承
    受乙○○指示以陳海順、丁○○名義簽約等語，及丙○○、
    陳海順、陳德欽、黃士桂之指證情節，暨授權書、不動產買
    賣要約承諾書、買賣契約書、備忘錄等為其論據。訊據被告
    甲○○坦承乙○○有要伊以陳海順、丁○○名義簽約，沒有
    見到也不認識陳海順、丁○○等人，惟堅決否認有何詐欺及
    偽造文書等犯行，辯稱：伊係因乙○○出具屋主之授權書，
    且告以相關買賣條件已由買賣雙方約定談妥，因而誤認有獲
    得屋主授權簽約之事實，始受乙○○之託以賣方之代理身分
    前往代書事務所簽約，伊僅於簽約時到場，對於本件買賣先
    前之洽談過程均不清楚，亦未從中獲利，並無詐欺或偽造文
    書等語。
四、經查：
  (一)被告甲○○曾於九十一年六月十四日前往「春億代書事務所
    」，以本件房屋賣方代理人之身分與丙○○簽訂買賣契約書
    ，並於契約書上代賣方陳海順、丁○○簽名並蓋印，同時收
    取丙○○支付之第一期價款一百零五萬元後，復於賣賣契約
    書後附備忘錄「收款人簽章」處蓋用陳海順及丁○○之印文
    等情，固為甲○○所坦承，核與丙○○、劉沛琪、黃士桂所
    述大致相符，並有該買賣契約書可稽。惟甲○○係應乙○○
    之要求，見乙○○出具填載完全之陳海順、丁○○授權書，
    並交付其二人之印章，於乙○○告知買賣雙方就買賣條件均
    已約定談妥之情形下，始允應前往代書事務所代理簽訂買賣
    契約等情，為乙○○所不否認；而依當時情形，買賣雙方於
    前往代書事務所簽約前，已於先前就買賣之細節談妥，當日
    僅為形式上之簽約等情，亦據證人黃士桂證述綦詳（見原審
    卷第一八一頁反面），尤以證人乙○○於本院審理時以證人
    身分結證稱：「（問：甲○○對於偽刻印章偽造授權書是否
    知情？）不知情。」「（問：他是否知道你沒有所有權而轉
    賣系爭房地是要詐騙財物？）他只是幫我仲介轉賣，其餘部
    分他不清楚。」等語（見本院更(一)卷第八七頁），堪認甲○○係於不知情之情況下聽信乙○○所言，誤信乙○○確受賣
    方之授權委託而出面代為簽約。雖事實上陳海順、丁○○從
    未授權有關本件房屋買賣之任何事宜，甲○○於該契約書上
    簽其二人之簽名及蓋印，客觀上縱屬未獲本人授權或同意之
    行為，惟因係受乙○○之利用，甲○○主觀上並無偽造文書
    及詐欺之犯意甚明。公訴人認被告甲○○有於九十一年六月
    十四日買賣契約書及所附備忘錄上偽造陳海順、丁○○二人
    之印文及簽名，應構成偽造文書犯行云云，應無可取。
  (二)查本件房屋買賣事宜均係由乙○○出面與仲介業者陳德欽接
    洽，甲○○未參與先前之商談過程等情，已據證人陳德欽證
    述明確（見原審卷第一四五至一四六頁、第一四九頁），參
    以被告甲○○於簽訂買賣契約收受丙○○交付之現金五萬元
    及面額一百萬元支票後，旋於同日全數交付乙○○，為乙○○所自承（見第一三九八號偵查卷第四二頁），並有乙○○
    出具之收據及簽收單在卷可考（見第一二四０號偵查卷第十
    四至十七頁），顯見被告甲○○並無獲得任何不法財物或利
    益。又被告既受乙○○之託，其將丙○○支付之款項交給乙○○，亦與常情並無不合。本件應僅係乙○○一人基於詐欺
    取財及偽造文書之犯意，佯稱欲轉售房屋丙○○，而利用不
    知情之甲○○遂行其犯行，甲○○自無參與詐欺及偽造文書
    犯行可言，公訴意旨認其與乙○○係共同謀議詐騙丙○○，
    尚乏依據，自無從認定甲○○有何犯行。此外，復查無其他
    積極證據，足資證明甲○○確有公訴人所指之詐欺取財及行
    使偽造私文書犯行，自不能證明其犯罪，而應為無罪之諭知
    。又乙○○雖於本院指稱有支付十萬元仲介費予被告甲○○
    云云（本院更(一)卷第八七頁），惟與乙○○於偵查中供稱甲○○始終沒有分到錢等語不符（見第一三九八號偵查卷第八
    七頁），被告甲○○復始終否認有分得不法財物，則本院自
    難僅憑乙○○先後不一之供述，即認被告有參與前述犯行，
    況被告對於上情既不知情，亦難因收受仲介費即認必有參與
    犯行，附說明之。
五、原審基於同上之理由，按諸「罪證有疑，利於被告」之證據
    法則，認並無積極證據證明被告甲○○有參與乙○○詐欺取
    財及行使偽造私文書之犯行，因而為被告甲○○無罪之判決
    ，經核其認事用法，證據之取捨，均無不合。檢察官上訴仍
    執原有證據，未據提出新事證，足以證明其有起訴之犯行，
    自仍應維持被告甲○○無罪之判決，是此部分檢察官之上訴
    ，為無理由，應予駁回。
據上論斷，應依刑事訴訟法第三百六十九條第一項前段、第三百
六十八條、第三百六十四條、第二百九十九條第一項前段，刑法
第二條第一項前段、第三百三十九條第一項、第二百十六條、第
二百十條、第二百十九條，修正前刑法第四十一條第一項前段、
第五十五條、第五十六條，中華民國九十六年罪犯減刑條例第二
條第一項第三款、第七條、第九條，已廢止之罰金罰鍰提高標準
條例第二條前段，現行法規所定貨幣單位折算新臺幣條例第二條
，判決如主文。
本案經檢察官張啟彬到庭執行職務。
中    華    民    國    98    年    7     月    22    日
                  刑事第十八庭審判長法  官  吳鴻章
                                    法  官  周政達
                                    法  官  徐昌錦
以上正本證明與原本無異。
如不服本判決，應於收受送達後10日內向本院提出上訴書狀，其
未敘述上訴之理由者並得於提起上訴後10日內向本院補提理由書
（均須按他造當事人之人數附繕本）「切勿逕送上級法院」。
                                    書記官  王韻雅
中    華    民    國    98    年    7     月    22    日
附錄：本案論罪科刑法條全文
中華民國刑法第216條：
行使第210條至第215條之文書者，依偽造、變造文書或登載不實
事項或使登載不實事項之規定處斷。
中華民國刑法第210條：
偽造、變造私文書，足以生損害於公眾或他人者，處5年以下有
期徒刑。
附表：
┌──┬──────────┬────┬───────┐
│編號│應  沒  收  之  物  │ 數  量 │ 備       註  │
├──┼──────────┼────┼───────┤
│(一)  │偽造之「陳海順」「陳│各壹顆  │均未扣案      │
│    │水永」印章          │        │              │
├──┼──────────┼────┼───────┤
│(二)  │91年6月8日授權書上偽│各壹枚  │影本見92年偵字│
│    │造之「陳海順」、「陳│        │第4946號卷第42│
│    │水永」簽名          │        │頁            │
├──┼──────────┼────┼───────┤
│(三)  │91年6月8日授權書上偽│各壹枚  │影本見同上頁  │
│    │造之「陳海順」、「陳│        │              │
│    │水永」印文          │        │              │
├──┼──────────┼────┼───────┤
│(四)  │91年6月14日房地買賣 │各壹枚  │影本見同上偵卷│
│    │契約書上偽造之「陳  │        │第48至56頁    │
│    │海順」、「丁○○」  │        │              │
│    │簽名                │        │              │
├──┼──────────┼────┼───────┤
│(五)  │91年6月14日房地買賣 │計各玖枚│影本見同上偵卷│
│    │契約書及所附備忘錄上│        │第48至57頁    │
│    │偽造之「陳海順」、「│        │              │
│    │丁○○」印文        │        │              │
├──┼──────────┼────┼───────┤
│(六)  │91年6月14日協議書上 │簽名各壹│影本見同上偵卷│
│    │偽造之「陳海順」、「│枚，印文│第59、60頁    │
│    │丁○○」簽名及印文  │各貳枚  │              │
└──┴──────────┴────┴───────┘


司法院資訊處製作；財團法人民間司法改革基金會備份。
